【裁判字號】    89,上訴,357
【裁判日期】    890224
【裁判案由】    毒品危害防制條例
【裁判全文】
臺灣高等法院刑事判決                  八十九年度上訴字第三五七號
    上  訴  人
    即  被  告  甲○○
右上訴人因毒品危害防制條例案件，不服臺灣板橋地方法院八十七年度易字第四三七
二號，中華民國八十八年十一月二十五日第一審判決（起訴案號：臺灣板橋地方法院
檢察署八十七年度偵字第八三二五號）提起上訴，本院判決如左：
    主      文
上訴駁回。
    事      實
一、甲○○曾於民國（下同）八十二年間因竊盜案件，經台灣板橋地方法院判處有期
    徒刑三月確定，於八十三年一月二日執行完畢；又於八十一年間因妨害自由案件
    ，經台灣新竹地方法院判處有期徒刑五月確定，復於八十二年間因違反麻醉藥品
    管理條例案件，經台灣板橋地方法院判處有期徒刑六月確定，前揭二案嗣經同院
    裁定應執行有期徒刑十月確定，甫於八十三年四月二十九日執行完畢，仍不知悔
    悟，明知安非他命係行政院衛生署公告查禁之禁藥，竟基於轉讓安非他命禁藥之
    犯意，於八十七年四月中旬，在其位於台北縣三峽鎮○○路三七一巷四弄十號住
    處，無償轉讓安非他命壹包予張世強非法吸用（張世強所涉非法吸用安非他命部
    分，因觀察勒戒後而無繼續施用毒品之傾向，業經台灣板橋地方法院檢察署檢察
    官不起訴處分）。嗣於八十七年四月十八日二十時許，在台北縣中和市○○街三
    八三巷四十之三號五樓之張世強住處，為警查獲張世強，並扣得甲○○所轉讓予
    張世強之安非他命壹包（驗餘淨重零點貳貳公克），另扣得張世強所有之吸食器
    一組，警方復依張世強之供述，於同日二十二時許，在台北縣三峽鎮○○路三七
    一巷四弄十號之甲○○住處，查獲甲○○，另扣得甲○○供吸用之安非他命壹包
    （淨重貳公克）。
二、案經台北縣警察局新店分局報請台灣板橋地方法院檢察署檢察官聲請簡易判決處
    刑，嗣經台灣板橋地方法院簡易庭移由同院適用通常程序審理。
    理      由
一、訊據上訴人即被告甲○○矢口否認有右揭轉讓禁藥安非他命犯行，辯稱：查扣之
    安非他命是我與張世強兩人合資買的，並由張世強打呼叫器叫人送去他那裡，並
    不是我無償轉讓給他的云云。
二、惟查右揭事實，業據被告甲○○於偵查中供承：「他向我要，我送給他的，只有
    一次，在四月中旬，在我家中給他的」等語（詳偵查卷第二十三頁正面），嗣與
    張世強對質時亦供承：「有拿一次，他至我家向我要的」等語在卷（同上卷第四
    十九頁背面），核與張世強在偵查中供述：「甲○○送給我吸的，沒收錢」「他
    拿予我用」等語相符（詳偵查卷第二十二頁背面、第三十六頁背面），並有安非
    他命一包（驗餘淨重０．二二公克）扣案足資佐證，雖張世強於第二次偵訊時供
    稱：甲○○拿給我兩次，一次四月中旬在他家，另一次在我家，時間記不得云云
    （同上卷第三十六頁背面），但被告始終供承僅一次，而另一次張世強又不記得
    其時間，且經查又無確切證據足資證明，自應以被告所供之一次為可採。又被告
    所轉讓而在張世強住處查扣之結晶一包（驗餘淨重零點貳貳公克），經送鑑驗結
    果，確係甲基安非他命無訛，亦有法務部調查局（八八）陸字第八八０二０八九
    一號檢驗通知書乙紙附於原審卷可稽，被告確有無償轉讓安非他命予張世強非法
    吸用犯行，洵堪認定，所辯無非卸責之詞，不足採信。
三查安非他命係經行政院衛生署於六十九年十二月八日，以衛署藥字第三０一一二
    四號公告，自六十九年十二月八日起禁止輸入製造，並自七十年六月一日起禁
    止販賣之禁藥，雖八十七年五月二十日公布之毒品危害防制條例第二條已將安非
    他命列為第二級毒品，而本件被告非法轉讓安非他命之犯行，其犯罪時間係在毒
    品危害防制條例公布施行前，比較毒品危害防制條例第八條第二項與藥事法第八
    十三條第一項對轉讓安非他命犯行之處罰，毒品危害防制條例第八條第二項之法
    定刑顯較藥事法第八十三條第一項之法定刑為重，依刑法第二條第一項但書之規
    定，自應適用藥事法第八十三條第一項規定。核被告所為，係犯藥事法第八十三
    條第一項明知為禁藥而轉讓罪。至公訴人雖認被告係犯麻醉藥品管理條例第十三
    條之一第二項第四款、刑法第三十條（起訴書誤載為刑法第二十九條）之幫助非
    法吸用化學合成麻醉藥品罪嫌云云，惟被告甲○○於偵查初訊時即供稱：係張世
    強向伊要安非他命，伊送給他的，只有一次，在四月中旬，在伊之家中給他的等
    語，復於偵查時與證人張世強對質時亦供稱：伊有一次拿安非他命給張世強，係
    張世強至伊家向伊要等語，證人張世強迭於偵查時證稱：安非他命係甲○○送給
    伊吸的，沒收錢等語，顯見被告就本件在張世強住處扣案之安非他命，係欲移轉
    該包安非他命所有權予張世強，張世強並於收受後置於其住處，是被告拿該扣案
    之安非他命予張世強之行為，已係轉讓安非他命禁藥之行為，並非單純幫助張世
    強非法吸用安非他命，是公訴人起訴法條容有未洽，應予變更。又被告非法持有
    安非他命之低度行為，應為轉讓禁藥之高度行為所吸收，不另論罪，併予敘明。
    又查被告甲○○曾於八十二年間因竊盜案件，經台灣板橋地方法院判處有期徒刑
    三月確定，於八十三年一月二日執行完畢；又於八十一年間因妨害自由案件，經
    台灣新竹地方法院判處有期徒刑五月確定，復於八十二年間因違反麻醉藥品管理
    條例案件，經台灣板橋地方法院判處有期徒刑六月確定，前揭二案嗣經同院裁定
    應執行有期徒刑十月確定，甫於八十三年四月二十九日執行完畢，有台灣高等法
    院檢察署刑案紀錄簡覆表附卷足憑，其於五年之內，再犯本件有期徒刑以上之罪
    ，係屬累犯，應依刑法第四十七條之規定加重其刑。
四、原審認被告罪證明確，適用藥事法第八十三條第一項、刑法第十一條前段、第二
    條第一項但書、第四十七條之規定，並審酌被告犯罪之動機、目的、手段、方法
    、犯後態度及轉讓安非他命對於他人身心健康之危害甚鉅等一切情狀，量處有期
    徒刑八月，扣案之安非他命一包（驗餘淨重０．二二公克），係被告轉讓予張世
    強之違禁物，併依刑法第三十八條第一項第一款之規定宣告沒收，同時說明另在
    張世強住處扣得之吸食器一組，及在甲○○住處扣得之安非他命壹包（淨重貳公
    克），並無證據證明與被告所犯轉讓禁藥之犯行有何關聯，不予宣告沒收，認事
    用法，核無不合，被告上訴意旨，否認犯罪，為無理由，應予駁回。
據上論斷，應依刑事訴訟法第三百六十八條判決如主文。
本案經檢察官劉惟宗到庭執行職務。
中     華     民     國    八十九   年       二       月      二十四    日
                             臺灣高等法院刑事第二十庭
                                 審判長法  官  房  阿  生
                                       法  官  魏  新  國
                                       法  官  雷  元  結
右正本證明與原本無異。
如不服本判決應於收受送達後十日內向本院提出上訴書狀，其未敘述上訴之理由者並
得於提起上訴後十日內向本院補提理由書（均須按他造當事人之人數附繕本）。
                                       書記官  李  麗  花
中     華     民     國    八十九   年       三       月       一       日
附錄：本案論罪科刑法條全文
藥事法第八十三條第一項：
明知為偽藥或禁藥，而販賣、供應、調劑、運送、寄藏、牙保、轉讓或意圖販賣而陳
列者，處五年以下有期徒刑，得併科新台幣十萬元以下罰金。


司法院資訊處製作；財團法人民間司法改革基金會備份。
